【裁判字號】    90,訴,165
【裁判日期】    900928
【裁判案由】    有關教育事務
【裁判全文】
臺北高等行政法院裁定                                九十年度訴字第一六五號
    原      告  甲○○
    被      告  教育部
    代  表  人  曾志朗部長）.
右當事人間因有關教育事務事件，原告不服行政院中華民國八十九年十一月九日台八
十九訴字第三二一一四號再訴願決定，提起行政訴訟，本院裁定如左：
    主  文
原告之訴駁回。
訴訟費用由原告負擔。
    理  由
一、按行政訴訟法第四條第一項規定：人民因中央或地方機關之違法行政處分，認為
    損害其權利或法律上之利益，經依訴願法提起訴願而不服其決定者，得向高等行
    政法院提起撤銷訴訟。而此所謂行政處分，依訴願法第三條第一項規定係指中央
    或地方機關就公法上具體事件所為之決定或其他公權力措施而對外直接發生法律
    效果之單方行政行為而言。
二、本件原告不服私立東方工商專科學校管理委員會（下稱東方專校管委會）八十八
    年十一月十八日（八八）第○一○號函通知解聘其校長職務，提起訴願、再訴願
    ，遞遭駁回後，向本院起行政訴訟。其理由無非以東方專校管委會固為教育部依
    私立學校法第三十二條第三項規定所成立，代行東方專校董事會職權，惟其本質
    仍屬主管教育行政機關之派出機關，依法對教育部負責，是其所為決定與一般行
    政處分並無二致；又該委員會對其作出處分之決議前，未經其答辯之程序，遽而
    對之為解職之處分，有違程序之正當性，且學校會計及人事制度建立為董事會職
    權，與校長綜理校務之職務無涉，該委員會據為處分，有違誠信云云，第查聘用
    人員，係私法上契約關係，解聘並非行政處分，而為終止契約之性質。學校教員
    之解聘，是否正當，係屬私權爭執，應訴由普通法院裁判，不涉行政爭訟範圍。
    原告對學校之解聘有所爭執，純屬私法上契約當事人間就聘用關係之終止問題，
    祇能循民事訴訟法謀求解決，不得依行政爭訟請求救濟（前行政法院六十二年裁
    字第二三三號判例參照）。何況，原告亦認東方專校管委會係被告機關依私立學
    校法第三十二條第三項規定所成立，代行東方專校「董事會職權」，則其解聘原
    告即係以「董事會」之立場為之，並非以教育行政機關之派出機關立場為之，至
    為顯然；退一步言之，縱認東方專校管委會係屬行政機關之派出機關，惟行政機
    關之所為亦非全屬行政處分，例如東方專校管委會如有為該校購置校產與人簽約
    ，即非屬行政處分。本件原告與東方專校之聘約，既屬私法上之契約關係，東方
    專校管委會代行董事會職權，將之解聘，自亦非屬行政處分，原告如認其解聘為
    不合法，應循民事訴訟途逕解決，原告對之提起訴願、再訴願及行政訴訟，程序
    顯不合法，被告機關駁回其訴願，於法並無不合，再訴願予以維持，亦稱妥適，
    原告之訴，為不合法，應予駁回。
三、依行政訴訟法第一百零七條第一項第十款、第一百零四條、民事訴訟法第九十五
    條、第七十八條，裁定如主文。
中    華    民    國      九十      年      九      月      二十八      日
                               臺 北 高 等 行 政 法 院  第 一 庭
                                           審 判 長 法  官  鄭忠仁
                                                    法  官  楊莉莉
                                                    法  官  林金本
右為正本係照原本作成。
如不服本裁定，應於送達後十日內向本院提出抗告狀（須按他造人數附繕本）。
中      華      民      國     九十     年      十      月      三      日
                                                    書記官  簡信滇


司法院資訊處製作；財團法人民間司法改革基金會備份。
